【裁判字號】    98,審訴,3983
【裁判日期】    981030
【裁判案由】    毒品危害防制條例
【裁判全文】
臺灣高雄地方法院刑事判決            98年度審訴字第3983號
公  訴  人  臺灣高雄地方法院檢察署檢察官
被      告  甲○○
                    （現另案於臺灣高雄監獄執行中）
上列被告因違反毒品危害防制條例案件，經檢察官提起公訴（98
年度毒偵字第5174號），本院以簡式審判程序審理，判決如下：
    主  文
甲○○施用第一級毒品，處有期徒刑壹年。
    事  實
一、甲○○前因施用毒品案件，經本院裁定送觀察、勒戒後，認
    有繼續施用毒品之傾向，再經本院以88年度毒聲字第8337號
    裁定令入戒治處所施以強制戒治，嗣先後經停止戒治、撤銷
    停止戒治，於民國90年3 月19日期滿執行完畢釋放，並由臺
    灣高雄地方法院檢察署檢察官以90年度戒毒偵字第459 號為
    不起訴處分確定。復於91年間因施用毒品案件，經本院以91
    年度毒聲字第906 號裁定令入戒治處所施以強制戒治，於91
    年12月19日因停止戒治釋放付保護管束，於92年2 月24日保
    護管束期滿，停止執行之處分未經撤銷視為執行完畢，且該
    次犯行並經本院以91年度訴字第3210號判決分別判處有期徒
    刑10月、5 月，應執行有期徒刑1 年2 月確定；復因偽造文
    書案件，經本院以91年度易字第2388號判決判處有期徒刑4
    月確定，前開3 罪嗣經裁定且合併定應執行之刑為有期徒刑
    1 年5 月確定；復旋於92年3 、4 月間，再犯施用毒品及持
    有毒品等案件，經本院以92年訴字第1779號判決分別判處有
    期徒刑1 年2 月、6 月，應執行有期徒刑1 年6 月確定，以
    上各罪接續執行，於94年10月14日第1 次縮短刑期假釋付保
    護管束。復於前開第1 次假釋期間中，因施用毒品案件（下
    稱第1 罪）及詐欺案件（下稱第2 罪），分別經本院以95年
    度訴字第479 號判決判處有期徒刑6 月確定、以96年度簡字
    第729 號判決判處有期徒刑5 月確定；及因再犯施用毒品案
    件（下稱第3 、4 罪），經本院以95年度訴字第3162號判決
    分別判處有期徒刑9 月、6 月，應執行有期徒刑1 年1 月確
    定；另因犯竊盜罪（下稱第5 、6 罪），經本院以95年度簡
    字第6552號、95年度簡字第7222號判決各判處有期徒刑3 月
    確定；復因竊盜案件（下稱第7 至12罪），經本院以96年度
    易字第249 號判決分別判處有期徒刑3 月（共5 罪）、7 月
    ，應執行有期徒刑1 年8 月確定；又因竊盜案件（下稱第13
    罪），經本院以96年度易字第2132號判決判處有期徒刑4 月
    確定。前開第1 次假釋亦遭撤銷，於95年11月27日入監執行
    殘刑，嗣前開第1 至12罪因裁定減刑及合併定應執行之刑為
    有期徒刑4 月；另第3 至12罪，則與第13罪，經合併定其應
    執行之刑為有期徒刑1 年8 月，於97年12月19日第2 次縮短
    刑期假釋付保護管束（假釋業已遭撤銷，不構成累犯）。
二、詎甲○○仍不知戒絕毒癮，明知海洛因及甲基安非他命，分
    別經公告列為毒品危害防制條例第2 條第2 項第1 款之第一
    級毒品及同條項第2 款之第二級毒品，不得非法持有、施用
    ，竟基於同時施用第一級毒品海洛因與第二級毒品甲基安非
    他命之犯意，於98年7 月18日晚間某時許，在其位於高雄市
    楠梓區○○路874 巷125 之3 號之住處，以將海洛因、甲基
    安非他命摻入香菸內點燃之方式，同時施用第一級毒品海洛
    因及第二級毒品甲基安非他命1 次。嗣於98年7 月19日上午
    11時10分許，在高雄市○○區○○路895 巷11號1 樓樓梯口
    ，因行跡可疑為警盤查，並經其同意採尿送驗，檢驗結果呈
    嗎啡及甲基安非他命陽性反應，始悉上情。
三、案經高雄市政府警察局楠梓分局移送臺灣高雄地方法院檢察
    署檢察官偵查起訴。
    理  由
一、被告甲○○所犯係死刑、無期徒刑、最輕本刑為3 年以上有
    期徒刑以外之罪，其於準備程序就前揭被訴事實為有罪之陳
    述，經受命法官告知簡式審判程序之旨，並聽取其與公訴人
    意見後，本院認無不得或不宜改依簡式審判程序進行之處，
    爰依刑事訴訟法第273 條之1 第1 項、第284 條之1 ，裁定
    本件由受命法官獨任進行簡式審判程序，合先敘明。
二、上揭事實，業據被告於本院審理時坦承不諱，且其於上開時
    間為警查獲時所採取之尿液，經送請高雄市立凱旋醫院檢驗
    結果，確呈嗎啡即海洛因代謝物及甲基安非他命陽性反應，
    此有該院98年8 月5 日濫用藥物尿液檢驗報告（檢體編號：
    D98245號）、毒品案件尿液送驗編號與真實姓名對照表各1
    紙附卷可稽。據此，足徵被告上開自白與事實相符，自可採
    為認定事實之證據，其施用第一級毒品海洛因及第二級毒品
    甲基安非他命之犯罪事實，均堪認定。
三、按毒品危害防制條例於92年7 月9 日修正公布，自93年1 月
    9 日施行，其中第20條、第23條將施用毒品之刑事處遇程序
    ，區分為「初犯」及「5 年內再犯」、「5 年後再犯」，依
    其立法理由之說明：「初犯」，經觀察、勒戒或強制戒治後
    ，應為不起訴處分或不付審理之裁定；經觀察、勒戒或強制
    戒治執行完畢釋放後，「5 年內再犯」者，因其再犯率甚高
    ，原實施之觀察、勒戒及強制戒治既已無法收其實效，爰依
    法追訴或裁定交付審理。至於經觀察、勒戒或強制戒治執行
    完畢釋放後，「5 年後再犯」者，前所實施之觀察、勒戒或
    強制戒治已足以遮斷其施用毒品之毒癮，為期自新及協助其
    斷除毒癮，仍適用「初犯」規定，先經觀察、勒戒或強制戒
    治之程序。從而依修正後之規定，僅限於「初犯」及「5 年
    後再犯」二種情形，始應先經觀察、勒戒或強制戒治程序。
    倘被告於5 年內已再犯，經依法追訴處罰，縱其第3 次（或
    第3 次以上）再度施用毒品之時間，在初犯經觀察、勒戒或
    強制戒治執行完畢釋放5 年以後，已不合於「5 年後再犯」
    之規定，且因已於「5 年內再犯」，顯見其再犯率甚高，原
    實施觀察、勒戒或強制戒治，已無法收其實效，即應依該條
    例第10條處罰。（最高法院95年第7 次刑事庭會議決定意旨
    、95年度台非字第65號刑事判決意旨參照）。查本件被告因
    施用毒品案件，經本院裁定送觀察、勒戒後，認有繼續施用
    毒品之傾向，再經本院以裁定令入戒治處所施以強制戒治，
    嗣前後經停止戒治、撤銷停止戒治，於90年3 月19日期滿執
    行完畢釋放，並由臺灣高雄地方法院檢察署檢察官以90年度
    戒毒偵字第459 號為不起訴處分確定，復於91年間因施用毒
    品案件，經本院裁定令入戒治處所施以強制戒治，於91年12
    月19日因停止戒治釋放付保護管束，於92年2 月24日保護管
    束期滿，停止執行之處分未經撤銷視為執行完畢，且該次犯
    行並經本院以91年度訴字第3210號判決分別判處有期徒刑10
    月、5 月，應執行有期徒刑1 年2 月確定等情，有臺灣高等
    法院被告前案紀錄表1 份附卷可按，其於強制戒治執行完畢
    釋放後5 年內有再犯施用毒品之情事，揆諸上揭說明，雖本
    次施用毒品之犯行距初犯經強制戒治執行完畢釋放日已逾5
    年，仍應依法論罪科刑。
四、核被告所為，係犯毒品危害防制條例第10條第1 項之施用第
    一級毒品海洛因罪、同條第2 項之施用第二級毒品甲基安非
    他命罪。被告持有第一級毒品海洛因、第二級毒品甲基安非
    他命之低度行為，分別為其施用之高度行為所吸收，均不另
    論罪。被告以一施用行為，同時施用第一級毒品及第二級毒
    品，係以一行為觸犯前開2 罪名，為想像競合犯，應依刑法
    第55條規定，從一重以施用第一級毒品罪處斷。公訴意旨認
    被告所犯上開2 罪間，應分論併罰，容有誤會，附此敘明。
    本院審酌被告前因施用毒品案件經觀察勒戒、強制戒治，多
    次經法院判刑確定，仍未能徹底戒絕毒品，顯見其無戒毒悔
    改之意，有入監矯治之必要；另念其犯後坦承犯行，及施用
    毒品乃戕害自身健康，尚未直接危害他人，反社會性不高等
    一切情狀，量處如主文所示之刑，以資懲儆。
據上論斷，應依刑事訴訟法第273 條之1 第1 項、第299 條第1
項前段，毒品危害防制條例第10條第1 項、第2 項，刑法第11條
前段、第55條，判決如主文。
本案經檢察官黃齡慧到庭執行職務。
中    華    民    國    98    年    10    月    30    日
                  刑事第十庭  法  官  楊佩蓉
以上正本證明與原本無異。
如不服本判決應於收受判決後10日內向本院提出上訴書狀，並應
敘述具體理由。其未敘述上訴理由者，應於上訴期間屆滿後20日
內向本院補提理由書(均須按他造當事人之人數附繕本)「切勿逕
送上級法院」。
中    華    民    國    98    年    10    月    30    日
                              書記官  許珈綺
附錄本案判決論罪科刑法條：
毒品危害防制條例第10條
施用第一級毒品者，處6 月以上5 年以下有期徒刑。
施用第二級毒品者，處3 年以下有期徒刑。


司法院資訊處製作；財團法人民間司法改革基金會備份。
